【裁判字號】    97,訴,222
【裁判日期】    970822
【裁判案由】    偽造文書等
【裁判全文】
臺灣板橋地方法院刑事判決               97年度訴字第222號
公  訴  人  臺灣板橋地方法院檢察署檢察官
被      告  丙○○
            甲○○
                    （現於臺灣臺北監獄臺北分監執行中）
上列被告等因偽造文書等案件，經檢察官提起公訴（96年度偵緝
字第3254、3375號），本院判決如下：
    主  文
丙○○、甲○○共同竊盜，各處拘役肆拾日，如易科罰金，均以
新臺幣壹仟元折算壹日，各減為拘役貳拾日，如易科罰金，均以
新臺幣壹仟元折算壹日；又共同行使偽造私文書，足以生損害於
他人，丙○○處有期徒刑參月，甲○○處有期徒刑伍月，如易科
罰金，均以新臺幣壹仟元折算壹日，丙○○減為有期徒刑壹月又
拾伍日，甲○○減為有期徒刑貳月又拾伍日，如易科罰金，均以
新臺幣壹仟元折算壹日。如附件所示之文件，其上偽造之署押「
乙○○○」合計共伍枚，均沒收。
    事  實
一、甲○○、丙○○共同基於意圖為自己不法所有之犯意聯絡，
    先由丙○○於民國96年3 月23日某時，在乙○○○位於臺北
    縣板橋市○○○街30巷15弄5 號之住處，竊取乙○○○之身
    分證，得手後再由丙○○以看病為由，2 人共同向乙○○○
    借其健保卡，使乙○○○陷於錯誤，進而將其健保卡交付丙○○。甲○○、丙○○復另基於意圖為自己不法所有及偽造
    文書之犯意聯絡，於同月25日，由丙○○持上開身分證及健
    保卡，前往桃園縣龜山鄉○○路○ 段240 號之遠傳電信股份
    有限公司（下稱遠傳公司）龜山迴龍特約服務中心，申請遠
    傳公司之行動電話門號「0000000000」，且未經乙○○○之
    同意或授權，冒用乙○○○之名義，在如附表所示之遠傳公
    司行動電話/ 第三代行動電話服務契約、學生價優惠/ 長青
    價優惠專案申請書、行動電話門號申請代辦授權書、高用量
    大雙網765imode手機方案限24個月申請書（限制型）上偽造
    乙○○○之簽名9 枚，而偽造上開文書，足生損害於乙○○○，及遠傳公司稽核行動電話申請用戶之正確性。丙○○再
    持上開文書向遠傳公司龜山迴龍特約服務中心之承辦人員行
    使，使該承辦人員因此陷於錯誤，誤認乙○○○本人有申請
    行動電話門號之意，而交付所遠傳公司「0000000000」行動
    電話SIM 卡1 枚及手機1 支（BENQ-EF61） 予丙○○。嗣因
    乙○○○收到遠傳公司欠繳通知後，始報警而查悉上情。
二、案經乙○○○訴由臺北縣政府警察局板橋分局報請臺灣板橋
    地方法院檢察署檢察官偵查起訴。
    理  由
一、上揭事實，業據被告丙○○於警詢、偵審中均供認不諱，核
    與證人乙○○○所證述之情節相符，且有遠傳公司行動電話
    / 第三代行動電話服務契約、學生優惠/ 長青價優惠專案申
    請書、行動電話門號申請代辦授權書、高用量大雙網765imo
    de手機方案陳24個月申請書（限制型）、發票影本各1 份附
    卷可稽，被告丙○○不利於己之自白與事實相符，被告丙○○犯行應堪認定。訊據被告甲○○矢口否認前開各情，辯稱
    ：伊向母親借健保卡確實是為了讓丙○○去看醫生，伊並沒
    有和丙○○共同偷竊伊母親的身份證件，伊亦沒有叫丙○○
    用伊母親的身份證及健保卡，冒用伊母親的名義去申辦行動
    電話，這一切都是丙○○個人的行為，與伊無關云云。惟查
    ，被告甲○○於警詢時供稱：丙○○所辦之門號及手機是伊
    賣給丙○○的友人，金額為新臺幣（下同）2000元，轉賣手
    機及門號所得2000元，伊與丙○○一起吃喝玩樂花完了，伊
    知道被告丙○○竊取伊母親之身分證及詐取伊母親健保卡等
    語（見96年度偵字第20415 號偵查卷第2 頁），嗣於偵查中
    則稱：丙○○有跟伊說健保卡是放在窗台，她自己拿走的，
    身分證影本則是伊放在伊桌上，她自己拿走了等語（見96年
    度偵緝字第3375號偵查卷第7 頁），然查共同被告丙○○於
    偵查中則證稱：伊沒有偷身分證，伊是直接從甲○○的書桌
    上拿的，甲○○以伊沒有健保卡為藉口騙他媽媽說伊要看病
    ，跟他媽媽借健保卡來用，當時伊在旁邊但是伊沒有說伊實
    際上沒有生病。甲○○說他要錢，所以要伊去辦，伊辦好之
    後就拿給他了，伊去申請大哥大門號甲○○知道，賣掉的錢
    是伊與甲○○一起花的等語明確（見96年度偵緝字第3254號
    偵查卷第14、15頁），於本院審理時亦供稱：是甲○○告訴
    伊要這樣做，甲○○說只要他媽媽沒有看到帳單，他媽媽就
    不會知道，就不會有事，甲○○叫伊去辦手機。乙○○○的
    身份證不是伊偷的，伊是在桌上看到的，伊就拿走，甲○○
    說這樣做沒事，健保卡是甲○○拿給伊，是甲○○騙他媽媽
    說伊要看病，跟他媽媽拿的，可是伊沒有去看病，甲○○是
    讓伊拿健保卡去辦手機，甲○○說辦手機要拿去賣，後來甲○○拿去賣，賣多少錢伊不清楚等語（見本院97年5 月9 日
    準備程序筆錄）。又證人乙○○○於本院審理時亦證稱：被
    告二人都有開口說要借健保卡給丙○○看醫生拆線。伊把健
    保卡交給甲○○，由他交給丙○○。伊問過被告甲○○是去
    哪裏辦的行動電話，被告甲○○回答伊，因為樹林不能辦所
    以他跑到迴龍去辦，這是被告甲○○親口告訴伊等語明確（
    見本院97年7 月17日審理筆錄）。是被告所辯：系爭行動電
    話是被告丙○○去辦理，是被告丙○○個人之行為，與伊無
    關云云，已難採信，本案事證明確，被告甲○○之犯行亦同
    堪認定，應依法論科。
二、核被告二人所為，均係犯刑法第320 條第1 項竊盜罪、第21
    6 條、第210 條之行使偽造私文書罪及同法第339 條第1 項
    之詐欺取財罪。其於上開行動電話申請書、授權書上偽造「
    乙○○○」之簽名行為，為偽造私文書之部分行為，其偽造
    私文書後復持以行使，該偽造之低度行為為行使之高度行為
    所吸收，均不另論罪。又被告二人就上開犯行間，有犯意聯
    絡及行為分擔，為共同正犯。另被告二人行使偽造私文書之
    行為，同時觸犯詐欺取財罪，應依想像競合犯之規定，從一
    重論以行使偽造私文書論處。被告所犯上開竊盜及行使偽造
    私文書犯行，則犯意各別，行為互殊，應分論併罰。爰審酌
    被告二人之素行情形，有臺灣高等法院被告前案紀錄表2 份
    可憑，智識程度（被告甲○○為高中畢業，被告丙○○為國
    中畢業），二人貪圖小利而為本案犯行之犯罪動機、目的、
    手段、所生危害，及被告丙○○犯後尚知坦承犯行之態度，
    而被告甲○○犯後猶飾詞狡辯等一切情狀，各量處如主文所
    示之刑，並均諭知易科罰金折算標準，以資懲儆。又被告二
    人本件犯罪時間乃在96年4 月24日以前，合於中華民國九十
    六年罪犯減刑條例所定之減刑條件，爰依該條例第2 條第1
    項第3 款規定，將其宣告刑各減其刑期二分之一，並均諭知
    易科罰金之折算標準，用勵自新。
三、又被告丙○○於如附表所示之文件上，偽造「乙○○○」之
    簽名5 枚，均係偽造之署押，不問屬於犯人與否，應依刑法
    第219 條之規定宣告沒收之。至上開申請書及授權書等已經
    被告丙○○交付遠傳公司之承辦人員收執，並非被告所有之
    物，自不予宣告沒收，附此敘明。
據上論斷，應依刑事訴訟法第299 條第1 項前段，刑法第28條、
第216 條、第210 條、第320 條第1 項、第339 條第1 項、第55
條、第219 條、第41條第1 項前段，中華民國九十六年罪犯減刑
條例第2 條第1 項第3 款、第7 條、第9 條，判決如主文。
本案經檢察官鄭潔如到庭執行職務。
中    華    民    國    97    年    8     月    22    日
                  刑事第十八庭  審判長法  官  連育群
                                      法  官  王綽光
                                      法  官  吳幸娥
以上正本證明與原本無異
如不服本判決應於送達後10日內向本院提出上訴狀
                                      書記官  陳靜怡
中    華    民    國    97    年    8     月    22    日
附表
┌──┬─────────┬───────────┐
│編號│文件名稱          │ 偽造之署押及數量     │
│    │                  │                      │
├──┼─────────┼───────────┤
│ 1  │遠傳公司高用量大雙│偽造「乙○○○」之簽名│
│    │網765 imode 手機方│共2 枚                │
│    │案限24個月申請書（│                      │
│    │限制型）          │                      │
├──┼─────────┼───────────┤
│ 2  │遠傳公司行動電話門│偽造「乙○○○」之簽名│
│    │號申請代辦授權書  │1 枚                  │
├──┼─────────┼───────────┤
│ 3  │遠傳公司行動電話/ │偽造「乙○○○」之簽名│
│    │第三代行動電話服務│1 枚                  │
│    │契約書            │                      │
├──┼─────────┼───────────┤
│ 4  │遠傳公司學生價優惠│偽造「乙○○○」之簽名│
│    │/ 長青價優惠專案申│1 枚                  │
│    │請書              │                      │
├──┴─────────┴───────────┤
│合 計  偽造「乙○○○」簽名5枚                  │
└────────────────────────┘
附錄本案論罪科刑法條全文：
中華民國刑法第210條
（偽造變造私文書罪）
偽造、變造私文書，足以生損害於公眾或他人者，處5年以下有
期徒刑。
中華民國刑法第216條
（行使偽造變造或登載不實之文書罪）
行使第210條至第215條之文書者，依偽造、變造文書或登載不實
事項或使登載不實事項之規定處斷。
中華民國刑法第320條
（普通竊盜罪、竊佔罪）
意圖為自己或第三人不法之所有，而竊取他人之動產者，為竊盜
罪，處 5 年以下有期徒刑、拘役或 5 百元以下罰金。
意圖為自己或第三人不法之利益，而竊佔他人之不動產者，依前
項之規定處斷。
前二項之未遂犯罰之。
中華民國刑法第339條
（普通詐欺罪）
意圖為自己或第三人不法之所有，以詐術使人將本人或第三人之
物交付者，處5 年以下有期徒刑、拘役或科或併科1 千元以下罰
金。
以前項方法得財產上不法之利益或使第三人得之者，亦同。
前二項之未遂犯罰之。


司法院資訊處製作；財團法人民間司法改革基金會備份。
